臺灣屏東地方法院民事判決　　　　　　　　　　　　　　　九十四年度簡字第一號
　　原　　　告　　丙○○
　　兼訴訟代理人　乙○○
　　被　　　告　　甲○○
右當事人間，請求侵權行為損害賠償事件，本院於民國九十四年二月十七日言詞辯論
終結，判決如下：
    主      文
被告應給付原告丙○○新台幣貳拾柒萬仟陸佰陸拾元，及自民國九十三年八月十
九日起至清償日止，按週年利率百分之五計算之利息。
被告應給付原告乙○○新台幣肆萬元，及自民國九十三年八月十九日起至清償日止，
按週年利率百分之五計算之利息。
原告其餘之訴駁回。
訴訟費用由被告負擔。
本判決第一項、第二項得假執行。
原告其餘假執行之聲請駁回。
    事實及理由
一、本件被告經合法通知，無正當理由未於言詞辯論期日到場，核無民事訴訟法第三
    百八十六條各款所列情形，爰依原告聲請，由其一造辯論而為判決。又按訴之變
    更或追加，非經他造同意，不得為之，但第二百五十五條第一項第二款至第六款
    情形，不在此限。經查，原告起訴狀繕本於民國九十三年八月十八日送達被告後
    （本院卷第九頁），原告丙○○於本院準備程序中，請求將損害賠償金額減縮為
    新台幣（下同）四十三萬零六十三元；原告乙○○則將賠償金額減縮為五萬元（
    本院卷第一九三至第一九四頁），依據上開說明，於法並無不合，應予准許。又
    原告為上開減縮後，訴訟標的金額合計為四十八萬零六十三元，自應由本院改依
    簡易程序審理，附此敘明。
二、原告起訴主張：被告於九十三年一月二十一日下午，在飲用酒類已達不能安全駕
    駛動力交通工具之程度後，仍駕駛訴外人申舉賓所有車牌號碼０六九九─ＪＰ號
    自用小客車，沿屏東縣恆春鎮○○路由西向東行駛，欲返回南灣住處，途經屏東
    縣恆春鎮○○路大光高幹四一號電線桿前時，本應注意在劃有分向限制線之路段
    ，不得駛入來車車道，竟因不勝酒力、疏未注意，而貿然駛入對向車道，適有原
    告丙○○駕駛車牌號碼ＹＺ─三０九二號自用小客車搭載原告乙○○行駛於對向
    車道內，被告即過失撞擊原告車輛，致原告丙○○受有後枕裂傷、右膝裂傷、左
    髖挫傷、腦震盪等傷害，原告乙○○則受有頭部外傷腦震盪、左耳、下唇撕裂傷
    、兩膝挫傷等傷害。被告並因此由台灣屏東地方法院檢察署檢察官以九十三年度
    偵字第二一六六號聲請簡易判決處刑，經本院以九十三年度交簡字第四三三號分
    別判處有期徒刑四月（酒醉駕車部分）、四月（過失傷害部分），定應執行刑六
    月得易科罰金確定。原告丙○○因此受有車輛損害二十四萬二千元，工作收入減
    少之損失八萬八千零六十三元，及精神損害十萬元；原告乙○○則受有精神損害
    五萬元，爰依民法第一百八十四條第一項前段、第一百九十一條之二、第一百九
    十三條第一項、第一百九十五條第一項、第一百九十六條之規定，請求被告賠償
    原告丙○○四十三萬零六十三元、原告乙○○五萬元。於本院聲明：(一)被告應賠
    償原告丙○○四十三萬零六十三元，及自九十三年八月十九日起至清償日止，按
    週年利率百分之五計算之利息。(二)被告應賠償原告乙○○五萬元，及自九十三年
    八月十九日起至清償日止，按週年利率百分之五計算之利息。
三、被告經合法通知，未於言詞辯論期日到場，亦未提出準備書狀作何聲明或陳述（
    按：被告於九十三年十一月二十五日為台灣屏東地方法院檢察署通緝，迄未緝獲
    ）。
四、被告於上述時地，在飲用酒類已達不能安全駕駛動力交通工具之程度後，仍駕駛
    車牌號碼０六九九─ＪＰ號自用小客車，沿屏東縣恆春鎮○○路由西向東行駛，
    途經屏東縣恆春鎮○○路大光高幹四一號電線桿前時，本應注意在劃有分向限制
    線之路段，不得駛入來車車道，竟因呼氣酒精濃度高達每公升０‧八八毫克而不
    勝酒力，疏未注意及此，貿然駛入對向車道，致撞擊對向車道內由原告丙○○駕
    駛、搭載原告乙○○之車牌號碼ＹＺ─三０九二號自用小客車，造成原告丙○○
    、乙○○受有前揭傷害，及原告丙○○之汽車毀損等情，業據原告提出台灣屏東
    地方法院檢察署檢察官九十三年度偵字第二一六六號聲請簡易判決處刑書影本一
    份、本院九十三年度交簡字第四三三號刑事判決影本一份、台灣省高屏澎區車輛
    行車事故鑑定委員會鑑定意見書影本一份、南門醫院診斷證明書二份、蕭達福骨
    科外科診所診斷證明書一份、銓泰中醫診所診斷證明書二份、估價單一份、車損
    照片三張等資料為證（附民卷第六至三四頁）。被告因上開事實，經本院分別就
    酒醉駕車部分判處有期徒刑四月、過失傷害部分判處有期徒刑四月，定應執行刑
    有期徒刑六月，得易科罰金確定，亦經本院職權調閱該刑事卷宗全卷核閱無誤，
    被告經合法通知，未於言詞辯論期日到場，復未提出書狀供本院審酌，是原告上
    開所述，堪信為真實。
五、按汽車在劃有分向限制線之路段行駛時，不得駛入來車之車道內，道路交通安全
    規則第九十七條第二款定有明文；又服用酒類，不能安全駕駛動力交通工具而駕
    駛者，處一年以下有期徒刑、拘役或三萬元以下之罰金，刑法第一百八十五條之
    三亦定有明文。經查，被告於上述時地逆向侵入對向車道致生車禍一節，業據證
    人林宏儒於偵訊證述明確（偵卷第七頁）。又事故發生後，測得被告呼氣酒精濃
    度高達每公升０‧八八毫克已達不能安全駕駛動力交通工具之程度等情，亦有屏
    東縣警察局道路交通事故當事人酒精測定紀錄表、觀察紀錄表附卷可稽（警卷第
    十五頁、第十八頁）。且事故當時，天候晴天、日間自然光線、路面乾燥無缺陷
    、視距良好無障礙物，此有道路交通事故調查報告表可參，客觀上被告並無不能
    注意之情事，竟疏未注意貿然駛入對向車道，肇生車禍，其顯有過失至明。況本
    件經送臺灣省高屏澎區車輛行車事故鑑定委員會鑑定結果，亦認被告酒精濃度過
    量駕駛小客車在分向限制線路段侵入來車車道為肇事原因，原告駕駛小客車無肇
    事因素，有該會九十三年四月三十日高屏澎鑑字第九三０六三０號函在卷可稽（
    附民卷第三十頁）。綜合上情，本院認為被告之過失程度應為百分之百，原告則
    無過失責任。原告丙○○因本件車禍受有後枕裂傷、右膝裂傷、左髖挫傷、腦震
    盪等傷害，原告乙○○則受有頭部外傷腦震盪、左耳、下唇撕裂傷、兩膝挫傷等
    傷害，有前揭醫院診斷證明書在卷可按，又原告丙○○之車號ＹＺ─三０九二號
    自用小客車因車禍受損一節，亦有估價單、車損照片等資料附卷可憑，足徵被告
    上開過失行為與原告所受傷害及車輛損害間，自有相當因果關係。
六、按因故意或過失，不法侵害他人之權利者，負損害賠償責任；汽車、機車或其他
    非依軌道行駛之動力車輛，在使用中加損害於他人者，駕駛人應賠償因此所生之
    損害；不法侵害他人之身體或健康者，對於被害人因此喪失或減少勞動能力，或
    增加生活上需要時，應負賠償責任；不法侵害他人之身體、健康、名譽、自由、
    信用、隱私、貞操，或不法侵害其他人格法益而情節重大者，被害人雖非財產上
    之損害，亦得請求賠償相當之金額；不法毀損他人之物者，被害人得請求賠償其
    物因毀損所減少之價額，民法第一百八十四條第一項前段、第一百九十一條之二
    、第一百九十三條第一項、第一百九十五條第一項前段、第一百九十六條分別定
    有明文。本件被告因車禍事故，不法侵害原告身體、健康及毀損車輛，業如前述
    ，是原告自得依侵權行為法律關係，請求被告應賠償其所受之損害。
七、原告丙○○得請求被告賠償之金額？
  (一)工作收入減少之損失：
    原告丙○○主張其在堅凱工程有限公司（下稱堅凱公司）從事工地電銲之工作，
    車禍發生後至同年四月十二日間，因持續就醫治療，無法回堅凱公司工作，請求
    以九十二年度每月平均所得三萬五千二百二十五元計算二個半月之工作收入減少
    損失。查原告丙○○於九十三年一月二十一日受傷後，持續治療至同年四月十二
    日等情，業據其提出南門醫院診斷證明書、蕭達福骨科外科診所診斷證明書、銓
    泰中醫診所診斷證明書、堅凱公司員工請假證明單（本院卷第七九頁）各一份為
    證。又原告丙○○九十二年度每月平均所得為三萬五千二百二十五元一節，亦有
    本院職權調取之九十二年度綜合所得稅各類所得資料一份在卷可按（本院卷第一
    六一頁）。原告丙○○既係因本件車禍受傷而無法工作，其此部分之請求，即屬
    有據，是原告丙○○請求以每月平均薪資三萬五千二百二十五元計算二個半月之
    工作收入減少損失八萬八千零六十三元（35225×2.5=88062.5，元以下四捨五入
    ），為有理由。
  (二)車輛毀損之損失：
    原告丙○○主張車號ＹＺ─三０九二號自用小客車毀損，修理費用為折舊後之材
    料費十七萬零五百元（未折舊前為三十四萬一千元）及工資七萬一千五百元，合
    計二十四萬二千元，並提出進發汽車保養場估價單二份為證（本院卷第七三至七
    八頁、第二００至二０二頁）。按依民法第一百九十六條請求賠償物被毀損所減
    少之價額，固得以修復費用為估定之標準，但以必要者為限（如修理材料以新品
    換舊品，應予折舊），最高法院七十七年度第九次民事庭會議決議（一）、八十
    年度台上字第二四七六號判決可資參照。查原告丙○○之汽車係於八十八年一月
    九日領照使用，有車籍作業系統查詢資料附卷可證（警卷第二九頁），依行政院
    所頒固定資產耐用年數表及固定資產折舊率表之規定，車之耐用年數為五年，系
    爭汽車領照使用日至發生車禍日已逾五年之耐用年限，參酌營利事業所得稅查核
    準則第九十五條第八項規定：「營利事業固定資產採用定率遞減法折舊者，其最
    後一年度之未折減餘額，以等於成本十分之一為合度」，故計算系爭汽車上開材
    料之未折減餘額應為成本的十分之一，即三萬四千一百元（341000x0.1=34100）
    ，另加上修車工資七萬一千五百元，從而原告丙○○得請求之汽車修理費用為十
    萬五千六百元（34100+71500=105600），逾此部分，即屬無據。
  (三)精神慰撫金部分：
    原告丙○○因本件交通事故，受有後枕裂傷、右膝裂傷、左髖挫傷、腦震盪之傷
    害，在南門醫院住院六日，且二個半月無法工作，身心遭受痛苦，自堪認定。查
    原告丙○○係高中畢業，擔任工地電銲之工作，每月收入約三萬五千餘元，有土
    地三筆、房屋一筆等財產，被告為國中肄業，沒有財產，無固定收入一節，有本
    院職權調閱之兩造財產資料在卷可按（本院卷第九六至九九頁），本院審酌兩造
    之身份、地位、經濟狀況及所受痛苦等情，認為原告丙○○請求精神慰撫金以八
    萬元為適當，逾此部分，即屬無據。
八、原告乙○○得請求被告賠償之金額？
    原告乙○○則受有頭部外傷腦震盪、左耳、下唇撕裂傷、兩膝挫傷之傷害，在南
    門醫院住院六日，有五顆牙齒斷裂需做假牙，身心遭受痛苦，亦可認定。查原告
    乙○○係二專畢業，擔任家庭主婦沒有外出工作，有土地十六筆、房屋一筆等財
    產，被告為國中肄業，沒有財產，無固定收入一節，有本院職權調閱之兩造財產
    資料在卷可按（本院卷第一００至一０三頁），本院審酌兩造之身份、地位、經
    濟狀況及所受痛苦等情，認為原告乙○○請求精神慰撫金以四萬元為適當，逾此
    部分，即屬無據。
九、綜上所述，原告丙○○因本件車禍事故所得請求被告給付之金額為二十七萬三千
    六百六十三元（88063+105600+80000=273663）；原告乙○○得請求之金額為四
    萬元。被告就前開金額拒為全部給付，並應自原告為請求之時即起訴狀繕本送達
    被告之翌日（九十三年八月十九日）起按週年利率百分之五加計遲延利息。原告
    之請求於此範圍內，為有理由，應予准許，又本件係適用簡易程序訴訟所為被告
    部分敗訴之判決，應依職權宣告假執行，原告聲明願供擔保請求假執行，即無必
    要，附此敘明。至逾此範圍之請求，即屬無據，應予駁回，此部分假執行之聲請
    ，失所附麗，應併予駁回。
據上論結，本件原告之訴為一部有理由，一部無理由，依民事訴訟法第七十九條、第
三百八十九條第一項第三款，判決如主文。
中　　　華　　　民　　　國　 　九十四 　　年 　　二 　　月　  二十五　　日
                                    臺灣屏東地方法院民事第一庭
                                        法　　　官　  翁世容
右為正本係照原本作成。
如不服本判決，應於收受送達後二十日內向本院提出上訴書狀（均須按他造當事人之人
數附繕本）。
                                        法院書記官　  溫訓暖
中　　　華　　　民　　　國　 　九十四 　　年 　　二 　　月　  二十五　　日
